【裁判字號】    98,簡,128
【裁判日期】    980930
【裁判案由】    廢棄物清理法
【裁判全文】
臺北高等行政法院判決
                                       98年度簡字第128號
原      告  萬事通運企業有限公司
代  表  人  甲○○董事）住同.
被      告  臺北縣政府環境保護局
代  表  人  乙○○（局長）住同上
上列當事人間因廢棄物清理法事件，原告不服臺北縣政府中華民
國98年1 月22日北府訴決字第0970812061號訴願決定（案號：00
000000號），提起行政訴訟，本院判決如下：
    主      文
原告之訴駁回。
訴訟費用由原告負擔。
    事實及理由
一、程序事項：
    本件因屬不服行政機關所為罰鍰處分而涉訟，其標的之金額
    為新臺幣（下同）6 萬元，係在20萬元以下，依行政訴訟法
    第229 條第1 項第2 款、第2 項規定及司法院民國（下同）
    92年9 月17日（92）院臺廳行一字第23681 號令，應適用簡
    易程序，本院並依同法第233 條第1 項規定，不經言詞辯論
    ，逕行裁判。
二、事實概要：
    被告於97年7 月25日9 時40分派員前往臺北縣鶯歌鎮○○○
    路156 巷30之1 號地點稽查，發現原告所屬車號46-AA 車輛
    （為車斗）載運剩餘土石方，未隨車持有載明剩餘土石方產
    生源及處理地點之證明文件，違反廢棄物清理法第9 條第1
    項後段規定，被告爰依同法第49條第2 款規定以前揭裁處書
    裁處原告6 萬元罰鍰。原告不服，經提起訴願遭決定駁回，
    遂向本院提起行政訴訟。
三、原告訴稱：
  (1)97年7 月25日由訴外人馬孝康駕駛訴外人吉祥貨運有限公司
    名下266-AN號營業貨運曳引車拖掛原告名下46-AA 號營業車
    半拖車，載運臺北縣樹林市○○路三豐停車場內所堆積有價
    值天然級配（並非廢土），賣給臺北縣鶯歌鎮○○路156 巷
    30號之1 常偉砂石場，在砂石場內傾倒貨物時，遭被告人員
    稽查，經被告以未隨車持有剩餘土石方產生源及處理地點證
    明文件，違反廢棄物清理法第49條第2 款，裁處訴外人吉祥
    貨運有限公司及原告各6 萬元罰鍰。
  (2)惟訴外人吉祥貨運有限公司名下266-AN號營業貨運曳引車拖
    掛原告名下46-AA 號營業半拖車是同一套清運交通工具，如
    有違規之情形，探究其「動機」及「意圖」，因只有一個駕
    駛室、一名駕駛馬孝康，倘若只有曳引車頭無半拖車尾無法
    載運貨物，反之有半拖車尾無曳引車頭無動力，也無法在路
    上行駛。且剩餘土石方產生源及處理地點證明文件只載明認
    定曳引車車號，由曳引車所持有（參見剩餘土石方流向證明
    文件範例），若有發生任何違規或罰鍰，皆應由曳引車所屬
    公司即吉祥貨運有限公司負責。故原告名下46-AA 號營業半
    拖車是無動力之半拖車由訴外人吉祥貨運有限公司所有266-
    AN號營業貨運曳引車所拖掛，如有違規，依一般商業習慣、
    社會通念或業界慣例，隸屬單一事件，被告向訴外人吉祥貨
    運有限公司裁處6 萬元罰鍰，又課予原告罰鍰之處分，明顯
    一案兩罰，實無理由。對此行政院環境保護署針對半聯結車
    之曳引車與半拖車（車斗），如分屬不同之交通公司所有時
    ，以曳引車所有人為處分對象（參見行政院環境保護署98年
    2 月19日環署廢字第0980014595號函及98年2 月18日環署廢
    字第0980014211號函所附98年2 月10日會議記錄）。且交通
    法規並無規定曳引車與半拖車要同一公司才能行駛。
  (3)綜上，原告主張本件係載運有價值天然級配，並非廢土；且
    原告名下46-AA 號營業半拖車由訴外人吉祥貨運有限公司所
    有266-AN號營業貨運曳引車所拖掛，如有違規，應屬單一事
    件，被告裁處訴外人吉祥貨運有限公司6 萬元罰鍰，又課予
    原告罰鍰之處分，明顯一案兩罰，實無理由，原處分於法有
    違等情。因而聲明：「訴願決定及原處分均撤銷，訴訟費用
    由被告負擔」。
四、被告抗辯：
  (1)廢棄物清理法第9 條第1 項後段之規定：「廢棄物、剩餘土
    石方清除機具應隨車持有載明廢棄物、剩餘土石方產生源及
    處理地點之證明文件，以供檢查。」、第49條第2 款規定：
    「有下列情形之一者，處新臺幣6 萬元以上30萬元以下罰鍰
    ，並得沒入清除機具、處理設施或設備：..二、清除廢棄物
    、剩餘土石方者，未隨車持有載明一般廢棄物、一般事業廢
    棄物、剩餘土石方產生源及處理地點之證明文件。」本件依
    上開規定據以處分，洵屬有據。
  (2)依內政部所公告營建剩餘土石方處理方案，營建剩餘土石方
    之種類，包括建築工程、公共工程及建築物拆除工程施工所
    產生之剩餘泥、土、砂、石、磚、瓦、混凝土塊；惟不包括
    施工所附帶產生之金屬屑、玻璃碎片、塑膠類、木屑、竹片
    、紙屑、瀝青等廢棄物。本件原告訴稱：「..拆除停車場內
    設施..載運三豐停車場內所堆積有價值天然級配，並不是載
    運不能再利用無價值的剩餘土石方....」云云。惟原告未舉
    證以實其說，僅空言主張，核無足採。故系爭土石方確實為
    內政部所公告營建剩餘土石方，且載運賣給臺北縣鶯歌鎮○
    ○路156 巷30號之1 砂石場，運送過程確實未持有剩餘土石
    方產生源及處理地點之證明文件，違反廢棄物清理法第49條
    第2 款規定之事證明確。
  (3)依行政院環境保護署94年7 月28日環署廢字第0940052566號
    函釋規定：「主旨：有關廢棄物清理法第49條第1 項第2 款
    處罰對象....說明..三、因車輛所有人應對其車輛行為負責
    ..其車頭與車斗分別登記於不同之交通公司，則此二家交通
    公司之車輛所有人皆為廢棄物清理法第49條第1 項第2 款之
    處罰對象，應分別受到裁處。..」。雖原告稱：「....貴局
    一事兩罰....46-AA 號車是無動力之半拖車..一般商業習慣
    、社會通念或業界慣例，隸屬於同一事..請予以撤銷。」云
    云，惟被告依上開函辦規定審認系爭車頭及車斗皆違反廢棄
    物清理法第49條第2 款規定，於法有據，原告主張，核不足
    採。
  (4)綜上，被告以原告所屬車號46-AA 車輛於97年7 月25日9 時
    40分載運剩餘土石方，且未隨車持有載明剩餘土石方產生源
    及處理地點之證明文件，本件原告違反廢棄物清理法之規定
    ，被告依法裁處最低額度罰鍰6 萬元，並無違誤等語，而聲
    明：「原告之訴駁回，訴訟費用由原告負擔」。
五、得心證之理由：
  (1)原告之爭點有二：當天所載運為有價值天然級配，並非廢
    土，故不用隨車持有剩餘土石方產生源及處理地點證明文件
    ，46-AA 號車是無動力之半拖車，是由266-AN號曳引車所
    拖掛，依一般商業習慣、社會通念或業界慣例，隸屬同一事
    件，已經處罰曳引車，自不該處罰半拖車。
  (2)按廢棄物清理法第9 條第1 項後段規定：「....廢棄物、剩
    餘土石方清除機具應隨車持有載明廢棄物、剩餘土石方產生
    源及處理地點之證明文件，以供檢查。」、同法第49條第2
    款規定：「有下列情形之一者，處6 萬元以上30萬元以下罰
    鍰，並得沒入清除機具、處理設施或設備：....二、清除廢
    棄物、剩餘土石方者，未隨車持有載明一般廢棄物、一般事
    業廢棄物、剩餘土石方產生源及處理地點之證明文件。」，
    皆為法所明定；次按行政院環境保護署94年7 月28日環署廢
    字第0940052566號函釋略以：「主旨：有關廢棄物清理法第
    49條第1 項第2 款處罰對象....說明....三、因車輛所有人
    應對其車輛行為負責....其車頭與車斗分別登記於不同之交
    通公司，則此二家交通公司之車輛所有人皆為廢棄物清理法
    第49條第I 項第2 款之處罰對象，應分別受到裁處。....」
    。
  (3)當天所載運者為是否為有價值天然級配，或為無價值之剩餘
    土石方是要以一般社會通念及相關文件資料來證實，原告並
    未提出任何資料供參，且當場之稽查紀錄（參見於原處分卷
    p-13）載明「土、石頭」，自非有價值天然級配，原告所稱
    自無可採。又訴外人馬孝康駕駛訴外人吉祥貨運有限公司名
    下266-AN號營業貨運曳引車拖掛原告名下46-AA 號營業車半
    拖車，是兩種不同車號之車輛，各有其管理方式，自當個別
    遵循相關法規，僅有其一均不足以載運，二者當然都屬違規
    ，只要有一份剩餘土石方產生源及處理地點之證明文件，二
    者均得以免罰，但均無剩餘土石方產生源及處理地點之證明
    文件者，二者均屬違規，自無僅罰其一之理，這並非同一事
    件之重複處罰，而是兩種不同車號之車輛的同類型違規，原
    告所稱當無可取。
六、綜上所述，原告主張各節，均無可採，原處分以原告違反廢
    棄物清理法第9 條第1 項後段規定，被告爰依同法第49條第
    2 款規定以前揭裁處書裁處原告6 萬元罰鍰，核無違誤，訴
    願決定予以維持，亦無不合。原告仍執前詞，訴請撤銷，為
    無理由，應予駁回。本件事證已臻明確，兩造其餘攻擊防禦
    方法均與本件判決結果不生影響，故不逐一論述，併此敘明
    。
七、據上論結，本件原告之訴為無理由，爰依行政訴訟法第233
    條第1 項、第98條第1 項前段，判決如主文。
中    華    民    國    98    年    9     月    30    日
            臺北高等行政法院第三庭
                  法  官  陳心弘
上為正本係照原本作成。
本件以訴訟事件所涉及之法律見解具有原則性者為限，始得於本
判決送達後20日內向本院提出上訴狀並表明上訴理由，如已於本
判決宣示後送達前提起上訴者，應於判決送達後20日內補具上訴
理由（均按他造人數附繕本），且經最高行政法院許可後方得上
訴。
中    華    民    國    98    年     9    月   30     日
                  書記官  鄭聚恩


司法院資訊處製作；財團法人民間司法改革基金會備份。
